臺灣高等法院交通事件裁定　　　　　 100年度交抗字第1577號
抗　告　人
即受處分人　廖友誠
上列抗告人因違反道路交通管理處罰條例案件，不服臺灣新竹地
方法院中華民國100年11月10日所為裁定（100年度交聲字第305
號），提起抗告，本院裁定如下：
    主  文
原裁定撤銷，發回臺灣新竹地方法院。
    理  由
一、原裁定意旨略以：抗告人即受處分人廖友誠違規闖紅燈之事
    實，有原舉發機關於民國100年5月27日出具之北市警松分交
    字第10030938700號函文可資參佐，且該函文所附之採證照
    片，係屬採證照相機上以電子儀器自動顯示之資訊，並無事
    後偽造或變造之可能，足認抗告人於紅燈亮起後，仍未完全
    通過停止線，不僅未停車，更有繼續前行穿越停止線之違規
    事實。而依第1張採證照片所示，紅燈亮起時，抗告人車身
    係位於停止線前方之行人穿越斑馬線，雖對行人往來稍有阻
    礙，但並未對於車輛（包括對向及橫向）之行進，造成任何
    影響，是抗告人辯稱其應離開路口維持路口淨空云云，實屬
    卸責之詞。再者，號誌由黃燈轉為紅燈前，均有設置數秒之
    時間供用路人緩衝，圓形黃燈係用以警告車輛駕駛人紅燈號
    誌即將顯示，提醒駕駛人應預備停車，採行必要之安全措施
    ，以確保用路人之人身安全，非表示駕駛人應快速通行，否
    則圓形黃燈、停止線之設置作用不僅難以發揮，對於維護一
    般大眾交通人身安全之行政目的豈不形同虛設？本件抗告人
    於黃燈亮起即將轉為紅燈前，並未採取積極必要、遵行法規
    之安全駕駛行為，反於紅燈亮起後，仍繼續前行穿越停止線
    ，其違規行為事證明確堪以認定，原處分機關依道路交通管
    理處罰條例第53條第1項、第63條第1項第3款及違反道路交
    通管理事件統一裁罰基準表之規定，裁處抗告人新臺幣（下
    同）2,700元罰鍰，並記違規點數3點之處分，核無違誤，其
    異議為無理由，應予駁回。
二、抗告意旨略以：(一)一般舉發照片，2張照片中均應有違規車
    輛入鏡，惟本案第2張照片中並不見抗告人之車輛，僅有路
    口及一些電腦數字打印，如何可作為不利抗告人之證明；且
    該路段違規取證器材，是否皆有定期、例行性之檢測，並無
    人提出說明，故抗告人對此亦提出質疑。(二)依照舉發機關所
    提出之證據，只能認定抗告人當時係「未能於紅燈亮起前，
    全車通過停止線」，並無法認定係「紅燈亮起後，始超越停
    止線」，否則依照感應線圈理論，第1張舉發照片應能拍攝
    到抗告人車前頭超越停止線之情狀。又2張照片間隔1.5秒，
    依照片上所示，當時車速為時速15公里，換算結果該車每秒
    行約4.16公尺，則當紅燈亮起後2.2秒拍攝第1張照片時，車
    輛可行進之長度為9.152公尺，而其車輛參閱TOYOTA官網公
    布資料，長度4.285公尺，軸距2.5公尺，則當其車前輪壓到
    停止線啟動拍攝第1張照片，後輪壓到再拍攝第2張照片，以
    當時車速每小時15公里，理論上0.6秒後即應有第2張照片之
    拍攝，為何需間隔1.5秒後才拍攝？且車輛要完全駛離路口
    相機拍攝範圍，至少要前進10公尺，間隔1.5秒只能前進6.2
    5公尺，第2張照片至少也應能拍到其車輛之尾部，何以本案
    卻完全無法拍到？顯見原裁定及原處分機關認定抗告人係於
    紅燈亮起後，其車輛前輪始超越停止線之論斷，與證據並不
    相符，抗告人主張在紅燈亮起前，其車輛早已通過停止線，
    並非空言。(三)當日該路口陽光照射強烈直射，非常刺眼，抗
    告人於紅燈前已進入路口，目光及注意力皆放在三民路方向
    之來車，無法回頭或注視陽光方向之號誌，自難以此超出一
    般自然人身體本能而課以抗告人應注意義務。另抗告人請求
    提供當日其車到達路口之時相及整個路口號誌變化之時間與
    車輛通過之紀錄資料，舉發機關並未理會，原審法院亦未調
    取相關證據即逕自駁回其異議，均有未當等語。
三、按汽車駕駛人，行經有燈光號誌管制之交岔路口闖紅燈者，
    處1,800元以上5,400元以下罰鍰；又汽車駕駛人駕駛汽車違
    反道路交通管理處罰條例第53條規定者，除應依該條所規定
    之罰鍰處罰外，並記違規點數3點；道路交通管理處罰條例
    第53條第1項、第63條第1項第3款分別定有明文。
四、經查：
  (一)本件抗告人於100年2月26日下午17時14分許，駕駛其妻武宛
    玲所有之車牌號碼6981-VN號自小客車，於行經臺北市○○
    ○路與三民路交岔路口時，逕自闖越紅燈左轉，經該路口感
    應式線圈感應啟動電腦照相機拍攝採證，於紅燈亮起後第2.
    2秒拍攝第1張，第3.7秒拍攝第2張，該車仍以時速15公里行
    駛進入路口，嗣經臺北市政府警察局松山分局交通分隊警員
    依法逕行舉發之事實，有北市警交大字第AB0000000號舉發
    違反道路交通管理事件通知單、100年5月27北市警松分交字
    第10030938700號函暨所附採證照片2張在卷可參，此部分事
    實固堪認定。而本案有疑義者，乃抗告人究竟係於紅燈亮起
    後，始闖越停止線？抑或於紅燈亮起前，其車前輪早已穿越
    停止線，僅於紅燈亮起時，後輪仍未完全通過停止線（如採
    證照片1所示），而於紅燈亮起後繼續前行？茲分述如下：
  1.觀諸原裁定理由所載，似認為本案情況應屬後者（見原判決
    第4頁），惟卷附採證照片1所示之抗告人車輛位置，斯時紅
    燈已亮起2.2秒，並非紅燈剛亮起時之情狀，且依卷附2張採
    證照片所顯示之數據，該車當時車速為時速15公里，經換算
    結果，即每秒行進約4.16公尺（即15公里÷3600秒≒4.16公
    尺），第1張採證照片拍攝時，紅燈亮起已2.2秒，是紅燈亮
    起後至遭拍攝第1張照片時，該車應已行進約9.15公尺（即4
    .16公尺×2.2秒≒9.15公尺），亦即於紅燈剛亮起時，該車
    所在位置，應在其遭拍攝之第1張照片位置後方約9.15公尺
    處。而如抗告意旨所載：其車參閱TOYOTA官網公布資料，車
    身長度約4.285公尺，則由第1張採證照片中該車位置往後退
    9.15公尺（約2個車身多），由此可推知，於紅燈亮起之際
    ，抗告人之車輛應「尚未到達」該交岔路口之停止線。則原
    裁定所認：抗告人於紅燈亮起後，仍未完全通過停止線，不
    僅未停車，更有繼續前行穿越停止線之違規事實等情，顯與
    卷證資料所載之數據推算結果不符。
  2.又經細繹抗告意旨所述，無非係認本案路口之「感應式線圈
    」是埋設在停止線之正下方，故其所有數據計算，均以該車
    輪胎壓到停止線為基礎。然如前述，依卷證資料所載之數據
    推算結果，於紅燈亮起之際，抗告人之車輛應尚未到達該交
    岔路口之停止線，則該車於紅燈亮起後繼續前駛，前輪壓到
    「感應式線圈」而感應啟動電腦照相設備拍攝採證，其所攝
    得之照片，理當是該車前輪壓在停止線上之情狀，然而，為
    何會如採證照片1所示該車後輪壓在停止線上之情狀？是否
    係因埋設在地下之「感應式線圈」與架設在路口上方之照相
    設備間有傳達之時間差所致？抑或係「感應式線圈」是埋設
    在停止線之前方區域，而非停止線之正下方所致？其原因究
    竟為何，尚屬有疑。且本案路口「感應式線圈」之埋設位置
    及其感應後傳達至照相設備之時間等部分，既涉及抗告人車
    輛於紅燈亮起之際所在位置之認定，自攸關抗告人有無闖紅
    燈之違規事實甚鉅，且非不得向原處分機關函查釐清，原審
    卻未加以探究查明，即遽予駁回抗告人之異議，顯有證據調
    查未盡及理由不備之違法。另抗告人於原審請求調閱當日其
    車到達該路口之時相及整個路口號誌變化之時間與車輛通過
    之紀錄資料，以釐清其有無闖紅燈之事實乙節，原裁定復未
    說明其認定無調查必要之理由，自亦難令人昭服。
  (二)綜上所述，本件抗告人指摘原裁定不當，非無理由，為兼顧
    抗告人之審級利益，自應由本院將原裁定撤銷，發回原審詳
    予調查後，另為適當之裁定。
五、據上論斷，應依道路交通管理處條例第89條，道路交通事件
    處理辦法第25條，刑事訴訟法第413條前段，裁定如主文。
中    華    民    國   100    年    12    月    13    日
                     刑事第五庭  審判長法  官  王敏慧
                                       法  官  白光華
                                       法  官  崔玲琦
以上正本證明與原本無異。
不得再抗告。
                                       書記官  馬佳瑩
中    華    民    國   100    年    12    月    14    日